最高法院刑事判決　　　　　　　　　　　　　　　九十一年度台上字第三一一七號
　　上訴人　台灣高等法院台中分院檢察署檢察官
　　被　告　丙○○
　　　　　　乙○○
　　　　　　甲○○
右上訴人因被告等強盜案件，不服台灣高等法院台中分院中華民國九十一年三月二十
七日第二審判決（九十年度上訴字第六四八號，起訴案號：台灣台中地方法院檢察署
八十八年度偵字第二二五九六號），提起上訴，本院判決如左：
    主  文
原判決關於丙○○、乙○○、甲○○部分撤銷，發回台灣高等法院台中分院。
    理  由
本件原判決以公訴意旨略稱：被告丙○○、乙○○、甲○○三人（下稱丙○○等三人
）與蔡連宗（業經原審判決無罪確定在案），基於共同意圖為自己不法所有之概括犯
意，各與不詳姓名之人共同以持槍威嚇被害人，駕車撞倒或攔下被害人之方式，至使
被害人無法抗拒而強盜其財物，其犯罪事實詳如起訴書附表編號一、二、三、五、六
、七、八、九、十、十一所載；甲○○另又基於意圖為自己不法所有之概括犯意，單
獨或與不詳姓名男子於起訴書附表編號四（起訴書誤繕為編號三）及編號十二所示時
地，騎乘機車自後分別搶奪被害人陳淑英、羅雅莉之財物，其犯罪事實詳如起訴書附
表編號四及編號十二所示，因認被告丙○○等三人連續犯懲治盜匪條例第五條第一項
第一款之罪，甲○○另又連續犯刑法第三百二十五條第一項之搶奪罪云云。經審理結
果認為不能證明被告丙○○等三人被訴犯行，因而維持第一審關於諭知其三人無罪部
分之判決，駁回該部分檢察官在第二審之上訴，固非無見。
惟查被告丙○○等三人被訴前揭犯罪事實，業分別經被害人何美惠、楊世合、徐金蘭
、熊秀紅、陳淑英、婁燕舟、王珮琪、曾莉淳、張素綾、高翊真、林玉琴、葉人鳳、
羅雅莉等人於警訊時指證甚詳，並有多份贓物領據附卷可資佐證，上揭被害人於警訊
時之指證大部分均甚為明確，譬如高翊真就丙○○強盜其財物之事實，即明確指認稱
：丙○○持杖鎖押著伊時，伊有看見丙○○的側面、臉與身材，他就是下車強盜伊
財物之人無誤等語（見偵查卷第一六三頁背面），被害人徐金蘭就被告甲○○強盜其
財物之事實，亦於警訊中非常肯定搶嫌就是甲○○等語（見偵查卷第五十八頁背面）
，其於一審另指認丙○○為搶匪，似應不排除甲○○亦為共犯，另被害人婁燕舟、林
玉琴就乙○○強盜伊等財物之事實，亦分別於警訊時為明確之指認陳述（分見偵查卷
第五十頁、第四十八頁背面），被害人陳淑英就甲○○搶奪其皮包（內有信用卡等物
）之事實，亦於警訊時明確指認甲○○即係搶犯，核與現場目擊證人陳宏林指證搶匪
為甲○○等情相符（分見偵查卷第六十頁、第五十九頁背面），復有被搶奪之機車駕
駛執照一張扣案足資佐證。又證人林漢倉於警訊中證稱：「（被查獲扣案贓物）有的
是他們（指丙○○、乙○○、甲○○等人）去搶的，他們將一切責任推給我承擔」
等語（見偵查卷第一五七頁），似亦可佐證被告丙○○等三人被訴犯行。至於被害人
於法院審理中或不願出庭指認強盜或搶奪伊等財物之人或出庭為含糊或有異於警訊之
陳述或供稱：不敢確定歹徒等語以及證人林漢倉於原審翻供所為不同於警訊陳述之證
述，是否別有其他原因而不敢明確指證，原審未併詳予查明審究，遽以被害人等人之
警訊證述，均不足作為認定被告丙○○等三人之證據而維持第一審諭知其三人無罪之
判決，其採證認事職權之行使，按諸經驗法則，尚難認已審酌至當，且有查證未盡之
違誤。檢察官上訴意旨執以指摘，為有理由，應認原判決關於丙○○等三人部分有撤
銷發回更審之原因。又懲治盜匪條例業經於九十一年一月三十日公布廢止，刑法第三
百二十八條第一項強盜罪、第三百三十條第一項加重強盜罪之刑罰亦於同日修正公布
施行，均自同年二月一日生效，案經發回更審，併予指明。
據上論結，應依刑事訴訟法第三百九十七條、第四百零一條，判決如主文。
中      華      民      國    九十一    年      六      月      六      日
                              最高法院刑事第十一庭
                                  審判長法官  呂  潮  澤
                                        法官  白  文  漳
                                        法官  陳  世  雄
                                        法官  孫  增  同
                                        法官  林  開  任
      右正本證明與原本無異
                                              書  記  官
中      華      民      國    九十一    年      六      月     十一     日
